臺灣新竹地方法院民事裁定  
111年度監宣字第403號
聲  請  人  張世杰  


相  對  人  呂美雲  



關  係  人  張世昇  

上列聲請人聲請監護宣告事件，本院裁定如下：
    主  文
一、宣告呂美雲（女，民國00年0月0日生，身分證統一編號：Z0
    00000000號）為受監護宣告之人。
二、選定張世杰（男，民國00年0月00日生，身分證統一編號：Z
    000000000號）為上開受監護宣告之人之監護人。
三、指定張世昇（男，民國00年00月00日生，身分證統一編號：
    Z000000000號）為會同開具財產清冊之人。
四、聲請程序費用由受監護宣告之人負擔。
    理  由
一、聲請意旨略以：聲請人係相對人之子，相對人自民國111年4
    月14日起，因阿茲海默症之原因，雖送醫診治仍不見起色，
    近日甚且因精神障礙或其他心智缺陷，致不能為意思表示或
    受意思表示，或不能辨識其意思表示之效果，爰依法聲請宣
    告相對人為受監護宣告之人，並請選定聲請人為其監護人，
    另指定關係人張世昇為會同開具財產清冊之人等語。並提出
    中華民國身心障礙證明、戶籍謄本、同意書、親屬系統表等
    件為憑。
二、按對於因精神障礙或其他心智缺陷，致不能為意思表示或受
    意思表示，或不能辨識其意思表示之效果者，法院得因本人
    、配偶、四親等內之親屬、最近一年有同居事實之其他親屬
    、檢察官、主管機關或社會福利機構之聲請，為監護之宣告
    ，民法第14條第1 項定有明文。
三、查聲請人係相對人之次男，有戶籍謄本及親屬系統表附卷可
    憑，聲請人為有權提起本件聲請之人，堪可認定。本件聲請
    狀載明相對人為阿茲海默症之精神疾症，並有上揭障礙等級
    極重度之身心障礙證明可稽，核屬家事事件法第167條第1項
    但書規定之法院無訊問之必要，爰逕由鑑定人就應受監護宣
    告之人之精神或心智狀況予以鑑定（司法院108年5月3日院
    台廳少家二字第1080012322號函參照）。又本院委由鑑定人
    即臺北榮民總醫院新竹分院林明燈醫師於慈恩養護中心房間
    內就相對人之現況為鑑定，並提出精神鑑定報告書略以：相
    對人四肢健全，身體並無缺損之情形，躺臥於病床上，無法
    直立行走，裝有鼻胃管，包有尿布；神經系統方面呈現雙手
    掌略為攣縮、雙腳腳踝略為攣縮、拇指外翻，四肢關節略為
    僵硬，除此之外，神經系統方面無其他明顯異常情況。鑑定
    時相對人外觀穿著居家衣服，臉部表情對外刺激沒有變化，
    叫喚名字時亦無法以口語回應、無法以清楚言語回答問題、
    無法以行為回答問題；無法清楚了解相對人意思；無法依據
    指令執行行動、無法簽名。因疾病影響，導致思考、知覺及
    大腦之認知功能方面之計算能力、判斷、抽象思考能力等無
    法正常執行。依上述檢查之結果配合相關資料顯示，相對人
    患有極重度失智症，且其臨床症狀、理學檢查及相關紀錄呈
    現其受疾病影響，導致思考、知覺及大腦認知功能方面之判
    斷、抽象思考能力等無法正常執行，亦無法辨識物品價值及
    確認使用財務的情況，因此推估其對於困難事件及金融財務
    的理解力及判斷能力有無法正常執行的可能性，綜上，顯示
    個案目前因疾病導致無法意思表示或不能辨識意識表示之效
    果等語，有臺北榮民總醫院新竹分院111年11月14日北總竹
    醫字第1110501733號函暨檢附之精神鑑定報告書附卷為憑，
    並有聲請人提出之上揭相對人身心障礙證明可依。堪認相對
    人因上開精神障礙之故，致不能為意思表示、受意思表示，
    或不能辨識其意思表示之效果至明。從而，聲請人聲請宣告
    相對人為受監護宣告之人，核無不合，應予准許。
四、次按，受監護宣告之人應置監護人；法院為監護之宣告時，
    應依職權就配偶、四親等內之親屬、最近一年有同居事實之
    其他親屬、主管機關、社會福利機構或其他適當之人選定一
    人或數人為監護人，並同時指定會同開具財產清冊之人，民
    法第1110條、第1111條第1項定有明文。查相對人之配偶張
    金木已歿，兩人育有兩名子女即聲請人（次男）、關係人張
    世昇（長男），聲請人願任相對人之監護人，關係人張世昇
    願任相對人之會同開具財產清冊之人，聲請人稱：因相對人
    的房子要做都更了，需要申請印鑑證明，因為沒有辦法申請
    出印鑑證明，所以提出本件聲請等語各情，業據聲請人及關
    係人張世昇於本院訊問時陳述明確（見本院111年12月6日訊
    問筆錄）。參酌上情，本院認由聲請人任相對人之監護人、
    關係人張世昇任相對人之會同開具財產清冊之人，應較符合
    相對人之最佳利益，爰選定聲請人為相對人之監護人，並指
    定關係人張世昇任相對人之會同開具財產清冊之人，以維護
    相對人之利益。又依民法第1113條準用同法第1099條、第10
    99條之1規定，於監護開始時，監護人對於受監護宣告人之
    財產，應會同會同開具財產清冊之人於2個月內開具財產清
    冊，並陳報法院，於開具完成並陳報法院前，監護人對於受
    監護宣告人之財產，僅得為管理上必要之行為，併此敘明。
五、依家事事件法第164條第2項，裁定如主文。
中　　華　　民　　國　　111 　年　　12　　月　　8 　　日
               家事法庭  法　　　官  林建鼎 
以上正本係照原本作成。
如對本裁定抗告，須於裁定送達後10日之不變期間內，向本院提
出抗告狀（需附繕本），並繳納抗告費新臺幣1,000元。
中　　華　　民　　國　　111 　年　　12　　月　　8 　　日
                         書　記　官　林毓青